臺灣高等法院刑事判決　　　　　　 94年度重上更(三)字第7號
　　上　訴　人
　　即　被　告　乙○○
　　選任辯護人　魏順華律師
上列上訴人因殺人未遂案件，不服臺灣新竹地方法院86年度訴字
第327號，中華民國87年5月27日第一審判決（起訴案號：臺灣新
竹地方法院檢察署85年度偵字第12462號），提起上訴，經判決
後，由最高法院第3次發回更審，本院判決如下：
    主  文
原判決撤銷。
乙○○連續傷害人之身體致重傷，處有期徒刑肆年。
    事  實
一、乙○○前於民國(下同)84 年6月16日凌晨，在新竹市安全地
    帶TV PUB持不明刀械刺傷他人，經本院以85年上易字第7122
    號案件，於86年1月11日判處有期徒刑10月確定，於86年5月
    13日入監執行，至87年3月12日執行完畢(執行完畢之時間，
    在後述犯行之後，不構成累犯)。
二、乙○○於85年10月24日凌晨3時許，在新竹市○○路與北大
    路口之金喇叭酒店前，等候在金喇叭酒店工作之女友程麗玲
    及其姊程麗文，因見甲○○與綽號「小傑」之彭煜焜，將已
    酒醉之程麗玲帶至彭煜焜所駕駛之自用小客車，乙○○遂上
    前將程麗玲拉下車，並帶至程麗文之友人盧嘉頞所駕駛之自
    用小客車，因而引起甲○○等人不滿，甲○○即返回其車上
    拿出鋁棒，並與其不知名之友人共同圍毆乙○○ (乙○○右
    手撕裂傷合併韌帶斷裂)，此時，盧嘉頞已先行載程麗文、
    程麗玲離去，甲○○等人圍毆乙○○成傷後即罷手。乙○○
    遭對方多人圍毆受傷後，心有不甘，且其在客觀上可預見持
    利器朝人體攻擊，可能造成人體重大不治之傷害，竟基於普
    通傷害之犯意，返回其所駕之車 (該車係乙○○之友人蕭智
    義借予乙○○使用)拿取不明之銳利刀械(無證據證明係槍砲
    彈藥刀械管制條例管制之刀械)，持該刀械朝甲○○身體胡
    亂揮擊，使甲○○受有左側頂頭皮部挫裂傷長6公分、左側
    頸部裂傷長2公分、左面頰裂傷長2公分之傷害，乙○○復基
    於前述傷害之摡括犯意，再持刀朝甲○○之同伴丙○○揮擊
    ，致丙○○第5、6頸脊髓損傷。甲○○之妻吳淑惠見乙○○
    持刀傷害甲○○、丙○○二人，即高喊幹什麼，並欲駕車衝
    撞乙○○，乙○○即棄其所駕之車，而逃離現場。甲○○、
    丙○○二人，經人緊急送往新竹南門綜合醫院救治，惟丙○○因傷及第5、6頸脊髓損傷，導致四肢癱瘓、大小便失禁，
    行動不便之重大不治重傷害。
三、案經丙○○、甲○○告訴，由臺灣新竹地方法院檢察署檢察
    官偵查起訴。
    理  由
一、按告訴乃論之罪，告訴人於第一審辯論終結前，得撤回其告
    訴，刑事訴訟法第238條第1項定有明文。又刑法第277條第1
    項之傷害罪依同法第287條規定需告訴乃論。查被害人甲○○因遭上訴人即被告乙○○傷害而受有左側頂頭皮部挫裂傷
    長6公分、左側頸部裂傷長2公分、左面頰裂傷長2公分，被
    告就被害人甲○○所受傷害部分，係犯刑法第277條第1項之
    普通傷害罪 (詳見後述)，被害人甲○○於偵查時已提出告
    訴 (見偵查卷7、35頁)，雖甲○○於本院更一審91年9月25
    日調查時，表明不想追究而當庭撤回告訴 (見本院上更(一)字
    卷180頁)，然其撤回告訴之時間係在第一審辯論終結之後，
    依刑事訴訟法第238條第1項規定不生撤回告訴之效力，本案
    就被告傷害被害人甲○○部分，仍應予審究，合先敘明。
二、被告否認右揭犯行，辯稱：伊當日前往金喇叭酒店，原欲接
    將程麗玲拉下車，並扶程麗玲至盧嘉頞所駕駛之自用小客車
    內，同時要盧嘉頞先行載離，詎甲○○等人竟持鋁棒毆打伊
    ，伊乃逃離現場未回，伊並無持刀砍殺丙○○、甲○○二人
    ，伊車內亦未放刀云云。
三、經查：
(一)告訴人、證人之陳述有部分前後不符，或相互間有所歧異時
    ，究竟何者為可採，法院仍得本其自由心證予以斟酌，非謂
    一有不符或矛盾，即應認其全部均為不可採信；尤其關於行
    為動機、手段及結果等之細節方面，告訴人之指陳，難免故
    予誇大，證人之證言，有時亦有予渲染之可能；然其基本事
    實之陳述，若果與真實性無礙時，則仍非不得予以採信 (最
    高法院74年臺上字第1599號判例參照)。告訴人甲○○、丙○○於偵查、原審及本院前審調查時均指稱：於被砍傷之前
    ，被告係迎面而來，均曾與被告正面相遇，且明確指認確遭
    被告砍傷無訛 (見偵查卷32、34背頁，原審(一)卷31頁、(二)卷
    17頁，本院上更一卷35至36、150頁)。丙○○於本院審理中
    亦以證人身分具結證稱，將其砍傷之人確係被告乙○○等語
    (見本院94年3月29日審判筆錄)。證人彭煜焜【綽號「小傑
    」，係在舞廳放音樂之DJ，乃程麗玲、甲○○友人，與被告
    、丙○○均不認識 (見偵查卷7背頁、27背頁、31背頁，原
    審(二)卷17頁，本院上更一字卷175至176頁、本院上更二字卷
    92年7月8日訊問筆錄3至5頁、93年7月6日審判筆錄6頁)】於
    原審及本院上訴審亦證稱：伊將酒醉之程麗玲扶上伊之座車
    後，程麗玲隨即由被告扶下車帶走；嗣甲○○與被告打起來
    ，有看到甲○○受傷，「當時他 (指告訴人甲○○)摸著頭
    ，大叫我受傷了，快送我到醫院，甲○○受傷後，吳淑惠開
    車要去撞被告，但沒有撞到」 (見原審(一)卷92至93頁，本院
    上訴卷58背頁、59頁)；目擊證人即告訴人甲○○之妻吳淑
    惠亦指認：確實是被告持刀械砍傷甲○○，甲○○遭砍傷後
    ，伊曾開車追逐被告未果，隨即將甲○○送醫 (見偵查卷45
    背頁)；告訴人丙○○於檢察官訊問時陳稱: 「當時甲○○
    遇到他認識的人，他過去，我沒過去，我在騎樓下，我等到
    我朋友後，我朋友叫我走，後來我們到金喇叭對面，要開車
    走，我就聽到甲○○之妻喊 (不知對何人喊)，你們在幹什
    麼，我並未見甲○○如何受傷，我以為他們一群人在開玩笑
    ，當時我與我朋友要開車門準備要走，乙○○就過來，我以
    為乙○○是朋友的朋友，當時他手背在後面，我不認識他，
    我正想問他，他就用刀子砍過來，我不知他拿什麼樣的刀子
    ，我確定是乙○○。」 (見偵查卷第31頁反面、32頁)；目
    擊證人即告訴人甲○○之友人曾文堯亦證稱：對方有二人，
    其中一人是被告，衝過來就殺，「我看到乙○○砍丙○○
    ... 我們就把丙○○送醫... 刀子是乙○○拿的，我有看到
    乙○○砍丙○○」 (見偵查卷44背頁，原審(一)卷32頁)。被
    告亦供承：雙方發生糾紛後，伊有受傷，於逃離現場時，吳
    淑惠開車欲追撞伊 (見偵查卷46頁，原審(二)卷30背頁)。足
    見發生糾紛時，被告確實在場，且吳淑惠於發現被告砍傷甲○○後，曾開車企圖予以追撞，但被告迅即逃離。告訴人甲○○、丙○○均指稱，遭被告砍殺，此與目擊證人吳淑惠、
    曾文堯所為之證述，被告傷害告訴人丙○○、甲○○之基本
    事實，及彭煜焜所述被告與甲○○打架，甲○○受傷之情節
    並無何不符。且本件發生後，被告與告訴人甲○○、丙○○
    亦均有受傷，有長庚紀念醫院、新竹南門綜合醫院及東元綜
    合醫院診斷證明書 (被告受有右手第五指撕裂傷合併韌帶斷
    裂之傷害)在卷可稽 (見偵查卷20、38、54頁)。復查，證人
    蕭智義於原審訊問時供稱：「他 (乙○○)說他女友叫他去
    接她，但他沒車就向我借車去，我就在那裡等，不知幾點時
    ，他敲門，我開門看，他渾身是血，我立即叫一部計程車帶
    他去醫院急診。」；「 (問：如何把車子拿回來?) 因他說
    先去接女友，我就去他女友上班的地方，我去時看車裡面駕
    駛座的地方有血跡，我就用備用鑰匙把車開回來。」 (見原
    審(二)卷33頁)。被告所駕之車係借自蕭智義處，且被告因遭
    吳淑惠駕車意欲追撞，即逃離現場，並未駕該車離開，該車
    係蕭智義於事後前往駛回，而蕭智義在車內發現血跡，足認
    該車內血跡係被告遭受圍毆受傷後返回車內拿取刀械所遺留
    。被告辯稱：遭圍毆後即逃逸，未再返回車內，車內未放刀
    云云，顯與事實不符，應無足取。至告訴人丙○○於警訊時
    雖稱: 「當時我走到曾文堯他們旁邊想要了解情形，突然一
    刀刺下，我就昏過去了」，並稱「不知道兇手是何人」等語
    ( 偵查卷第5、6頁)。據此，其似未目睹對其行凶之人，然
    就此，其於本院審理中具結證稱: 「當初是警察問我什麼，
    我回答什麼，並沒有讓我完全陳述，不知道筆錄寫出來是這
    樣」，並稱「當初有告訴我，並拿口卡給我看」、「 (辯護
    人問: 你剛才說在長庚醫院時，警察有說口卡上乙○○就是
    傷害你的人?) 警察問我是否就是口卡上的人傷害我，口卡
    上的人與當時那時的乙○○長的不太一樣，但蠻相似的。後
    來開庭時看到乙○○確實是他沒錯」、「 (辯護人問: 案發
    當時的乙○○與現在在庭的被告如何?) 現在的乙○○比較
    有肉，比較發福」等語 (本院審判筆錄第6頁)，並當庭指認
    被告即係將其砍傷之人。據此，並綜合上開證據，則尚難以
    告訴人丙○○前開警訊中不明確之陳述，而推翻以上不利於
    被告之證據，而為有利於被告之認定。另查甲○○於偵查中
    及本院更一審91年9月25日調查時，雖稱不知丙○○係何人
    等語，其於偵查中稱「 (問: 丙○○為何受傷?) 我不知，
    後來我到醫院後，丙○○才送醫，據我所知，是後來乙○○
    之朋友又回來」 (偵卷第28頁)，及本院更一審前開調查中
    稱「我不清楚」、「 (問: 為何你知道是乙○○的朋友殺丙○○及其受傷之情形?) 因為那是朋友告知的，我朋友說又
    一個被殺了。」、「 (問: 你朋友有無說是乙○○的朋友殺
    的?) 我們那一群七、八人當中，有人認識乙○○」 (本院
    更一審卷第177頁)，均未明確指稱丙○○並非被告所砍傷，
    及砍傷丙○○之人係何人，是亦不能以甲○○上開所稱不清
    楚丙○○係如何受傷，即推翻上開不利於被告之證據，而認
    並非被告所傷。
(二)另據財團法人長庚紀念醫院86年7月10日長庚院法字第333號
    函載：丙○○至該院急診時，頭部及後頸部有數處已縫合之
    傷口，並有四肢癱瘓之臨床表現，其後頸部之傷口可能為刀
    傷所致，目前四肢仍癱瘓，無法站立或步行，日常生活需靠
    他人照顧；及新竹南門綜合醫院86年6月13日南綜醫字第162
    號函載：甲○○於85年10月24日凌晨3時20分許至本院急診
    ，當時左側頭皮部有一處6公分長撕裂傷、左頸部有一處2公
    分長穿刺傷，曾一度有休克現象各在卷可憑 (見原審(一)卷41
    、44頁)。次查，依告訴人丙○○、甲○○、被告及證人曾
    文堯、程麗文、程麗玲、盧嘉頞等人於偵查中、原審及本院
    訊問時之陳述，可知當日被告應僅與另一不詳姓名男子在場
    ，而與告訴人同夥者則有七、八人之多 (見偵查卷6、7背頁
    、32、34背頁、44背頁、45頁、本院上更一卷139、150、17
    9頁，本院上更二字卷92年7月1日訊問筆錄3頁)。若告訴人
    等人持刀械攻擊被告，則被告所受之傷應甚為嚴重，且應受
    有刀傷，但被告僅有右手撕裂傷合併韌帶斷裂，足認告訴人
    及其友人並無攜帶刀械行兇。且依前所述，被告係遭甲○○
    等人持鋁棒毆打受傷，甲○○與其同伴有多人，被告則僅有
    一人，若甲○○及其同伴多人持有刀械，且被告遭彼等以刀
    殺傷，則被告避之惟恐不及，何敢返回逞兇。反之甲○○、
    丙○○二人均受刀傷，此適足證明係被告遭甲○○以鋁棒攻
    擊，而甲○○等人未攜帶刀械，被告始返回車內取出刀械返
    回報仇。被告辯稱，甲○○、丙○○二人恐係遭自己同伴誤
    傷云云，應不足採。又證人彭煜焜雖證稱：當天我去接程麗
    玲，把程麗玲扶上車後，被告又把她拉下車，被告走後又回
    來，伊看到告訴人甲○○從他車上拿鋁棒及電擊棒追趕被告
    ，被告被追到後，他們就打起來，伊沒看到被告拿刀子，後
    來有一群人跑去追被告，伊沒有看到甲○○如何受傷，被告
    當時是一個人在場，我看到吳淑惠開車要撞被告」 (見原審
    (一)卷92至93頁)。被告亦供承，有人要開車撞伊，此與吳淑
    惠及彭煜焜之供述相符，若非被告傷害甲○○，且身上持有
    兇器，吳淑惠何至於欲駕車衝撞被告。再依彭煜焜所述，被
    告當時僅一個人在場，且被告堅稱，伊僅有一人，並無其他
    同夥 (見偵查卷第3頁反面、第18頁、第46頁)。則甲○○、
    丙○○所受之刀傷，應係敵對之被告所為。雖彭煜焜稱，未
    見到被告拿刀，但依丙○○所述，被告乙○○就過來，當時
    他手背在後面 (見偵查卷第32頁)；被告於行兇前應係將刀
    持在背後，則彭煜焜未見被告持刀，彭煜焜之供詞並無不實
    ，但不能因彭煜焜未目擊被告持刀，即謂被告未持刀殺傷甲○○、丙○○二人，否則甲○○、丙○○二人又為何會受刀
    傷?吳淑惠何以欲駕車衝撞被告?
(三)證人程麗文固證稱：「我見一個高高瘦瘦的男子拿鋁棒先將
    乙○○攔下來，他們就開始打了... 我是看到乙○○一個人
    ，他手插在口袋... 」 (見偵查卷34頁)、「我們沒有看到
    林某 (指被告)拿刀子，他也沒有打池某及張某(指告訴人等
    )」 (見原審(一)卷67頁)。惟告訴人甲○○持鋁棒攻擊被告後
    ，證人程麗玲及程麗文已離開現場，亦據證人程麗玲證稱：
    「我見一群人打乙○○，後來我們就走了，後來之事我就不
    知道了」 (見偵查卷34頁)；證人盧嘉頞證稱：「當天我去
    載程麗文與程麗玲二人... 我上車之後看到乙○○被一群人
    圍毆，我就把車子開走」、「 (問：有無看到告訴人被打？
    )我不清楚」 (見偵查卷68背頁至69頁)；證人程麗玲證稱：
    「我有在場當時我喝醉了，友人在拉我，其餘的我就不清楚
    ...( 問: 後來坐誰的車子走?) 盧嘉頞，我上車之後沒有注
    意外面的情形」 (見原審(一)卷67背頁）。證人程麗文、程麗
    玲、盧嘉頞所為上開證言，僅係渠等目睹之部分事實，彼等
    僅目睹甲○○等人圍毆被告，未見及後半段被告持刀返回傷
    害甲○○、丙○○之經過，則渠等所述並非全部事實，難採
    為有利被告之證據。
(四)復查被告另曾於84年6月16日凌晨，在新竹市「安全地帶TV
    PUB」曾因不滿追求中之該店服務小姐與該案之被害人，被
    告即持不明刀械刺傷該被害人，雖被告於該案亦辯稱並未認
    持刀傷人云云，然臺灣新竹地方法院85年度易字第2203號案
    件審理中，經綜合目擊證人證詞、被害人診斷證明書等證據
    ，以被告共同傷害人之身體判決處有期徒刑10月，上訴本院
    後，經本院85年上易字第7122號判決上訴駁回確定，有第一
    審判決書及本院被告全國前案紀錄表可稽在卷可據 (該判決
    附於原審(二)卷50至51頁)。另本院審理中，告訴人已表示願
    意就案情相關事項進行測謊 (見本院上更二字卷92年7月22
    日訊問筆錄2頁)，惟因測試重點均屬涉及注機制、意圖、動
    機、記憶或易合理化之問題，而無法測試。而被告則一再拒
    絕測謊 (見本院上更二字卷92年7月8日訊問筆錄2頁、93年
    4月13日準備程序筆錄2頁、93年6月16日準備程序筆錄3頁、
    93年7月6日審判筆錄8頁)。國防部憲兵司令部準備以「案發
    當時，是否有持刀砍殺他人」之編題施測時，該部認被告並
    無不宜進行測謊之狀態下，被告仍當場拒絕測謊，此有國防
    部憲兵司令部93年1月5日宇鑑字第0930000150號函附於本院
    上更二字卷可憑，雖被告指稱，伊之前曾遭殺傷腦部而嚴重
    受傷，且之前於頂替案進行之測謊不準確，故於本件拒絕測
    謊，並提出臺灣新竹地方法院88年重訴字第10號判決為證。
    惟被告於該案固曾實施測謊，但無從證明該測謊之結論不實
    ，被告拒絕於本件測謊，適足顯示其心虛之情。
(五)證人程麗文證稱，係伊見到一群人打被告時便打電話報警 (
    見偵查卷34頁)，而證人即警員楊泰山證稱: 「當天有人報
    案，我們以為發生車禍，到現場時人已不在，後來醫院打電
    話到警局說有人受刀傷，我們趕到醫院，丙○○不能講話，
    甲○○說是發生車禍，不願我們處理」 (見本院上訴字卷57
    頁)。被告辯稱，若認定告訴人等若係遭被告殺傷，證人程
    麗玲何以主動報警，告訴人甲○○又豈會向警員虛構車禍，
    而不願警方處理之理? 足見被告並無傷害犯行云云。然告訴
    人甲○○係先持鋁棒攻擊被告，被告亦受有右手第五指撕裂
    傷合併韌帶斷裂之傷害(見偵查卷第54頁)，程麗文係見到被
    告被圍毆即報警，其後被告於程麗文等人離去之後持刀傷害
    告訴人等，程麗文雖有報警，但不能因此認定被告嗣後未傷
    害告訴人。且被告與告訴人皆有受傷，告訴人甲○○於案發
    之初，對告訴人丙○○傷勢情況尚屬不明，不願警方介入，
    故未即時提出告訴，乃向警員謊稱車禍受傷，亦屬合乎常理
    之舉，自不得徒以告訴人甲○○向警方虛稱車禍，不願警方
    處理之一端，逕認定告訴人甲○○等非為被告所傷。
(六)告訴人甲○○、丙○○於初次警詢時均指稱，涉案者有二人
    ，一人身高165公分，留平頭，另一位身高較高，留長髮(見
    偵查卷6、7背頁)，復經警方提示口卡，亦指認被告為其中
    一人 (見偵查卷9至10頁)。惟被告則辯稱，當時只有伊一人
    。而證人曾文堯於偵查時固證稱：「我們有六人左右，對方
    有二人，其中一人是乙○○」 (見偵查卷45頁)，惟查，告
    訴人丙○○於偵查時證稱：「(除被告外)當時還有另一個人
    較高，也是手背在後面，但我沒注意那個人」 (見偵查卷32
    頁)、「砍我的只有乙○○」 (見原審(一)卷31背頁)、告訴人
    甲○○證稱：「乙○○當時是一個人走過來，但在他車子附
    近還有另一男子」(見偵查卷34背頁)，本案發生之始，被告
    固有與一詳細姓名年籍不詳男子在場，然無證據足資認定該
    人亦有參與傷害告訴人甲○○、丙○○，或與被告有何犯意
    聯絡及行為之分擔，自不能認定另有一人為共犯，應認涉及
    本件傷害犯行者，僅有被告一人，況證人曾文堯於偵查時證
    稱：「他們何人拿刀，因太亂我沒看清楚，我沒聽到什麼。
    」、「(問：你與告訴人丙○○是否被同一人所傷?) 是那二
    人中之其中一人」(見偵查卷45、46背頁)，另於原審調查時
    曾文堯證稱，包括被告，有二人砍傷告訴人乙○○，然經訊
    問凶器為何物時，證人曾文堯卻稱：「刀子是乙○○拿的，
    我有看到乙○○砍丙○○」(見原審(一)卷32背頁)，依據證人
    曾文堯上開證詞，亦無法證明真實姓名年籍不詳男子有與被
    告共同犯本件傷害犯行。起訴書認另有一共犯參與傷害甲○○、丙○○，容有誤會。
(七)綜上所述，本件事證明確，被告否認有傷害告訴人甲○○、
    丙○○二人之辯解，顯係卸責之詞，不足採信，辯護人另以
    被告非預謀行凶，如何能事先預備刀械，及告訴人同行之人
    有八、九人之多，何以另無他人出面指證被告，並執告訴人
    與證人彼此之間、或前後所指，有部分細節未盡相符等，而
    否認被告犯罪，核均無足採，本件被告犯行堪予認定。
四、按殺人與傷害致死之區別，應以有無殺意為斷，被害人受傷
    之多寡，及是否為致命部位，有時雖可藉為認定有無殺意之
    心證，究不能據為絕對標準 (參看最高法院18年上字第1309
    號判例)。又刑法上之加重結果犯，以行為人 (客觀上)能預
    見其結果之發生而主觀上未預見為成立要件；如行為人明知
    其行為足以發生一定之結果，而仍任意為之，則屬故意之範
    疇。且刑法上之故意，分直接故意 (確定故意)與間接故意
    ( 不確定故意)，行為人對於構成犯罪之事實，明知並有意
    使其發生者為直接故意；行為人對於構成犯罪之事實，預見
    其發生而其發生並不違背其本意者為間接故意。而間接故意
    與加重結果犯之區別，在於間接故意對犯罪事實之發生，客
    觀上有預見之可能，主觀上亦有預見 (不違背其本意)，加
    重結果犯則對加重結果之發生，客觀上雖有預見之可能，但
    主觀上並未預見 (最高法院91年度台上字第1042號判決參看
    )。查被告持不明之銳利刀械傷害告訴人甲○○、丙○○，
    使甲○○受有左側頂頭皮部挫裂傷長六公分、左側頸部裂傷
    長二公分、左面頰裂傷長二公分之傷害，告訴人丙○○受有
    第五、六頸脊髓損傷之傷害，雖經治療，但仍有四肢癱瘓、
    大小便失禁，行動不便之後遺症，丙○○現因脊髓損傷併四
    肢機能障礙，無法站立行走，大小便失禁，日常生活須人協
    助，所受傷害已達重大不治重傷害之程度，此有長庚紀念醫
    院、新竹南門綜合醫院診斷證明書、長庚紀念醫院86年7月
    10 日長庚院法字第333號函、新竹南門綜合醫院86年6月13
    日南綜醫字第162號函、長庚紀念醫院93年7月6日診斷書在
    卷可據 (見偵查卷20、38、54頁，原審(一)卷41、44頁)。查
    被告與告訴人本不相識，乃因與告訴人甲○○、證人彭煜焜
    為爭奪女友程麗玲而生爭執，並見告訴人甲○○等人手持鋁
    棒前來，始與告訴人等發生衝突，於遭告訴人甲○○以鋁棒
    擊傷後，始返回車上拿兇器攻擊告訴人，被告當無僅因一時
    衝突，即萌殺人之動機。且案發時發生鬥毆，情況混亂，又
    天色昏暗，經被告及告訴人甲○○各於偵查及本院前審調查
    時供明在卷 (見偵查卷4頁，本院更一審卷150、177頁)，被
    告又僅一人，被告持刀胡亂揮擊，應無暇顧及攻擊部位，被
    告等縱有毆傷被害人頭部，應屬任意揮擊所致，再被告傷害
    甲○○、丙○○二人後即棄車逃逸，未再賡續為殺害之行為
    ，足認被告係出於傷害犯意，主觀上當無殺害告訴人等之故
    意，或使告訴人等發生死亡亦不違背本意之犯意，惟被告基
    於傷害之犯意，持不明之銳利刀械，朝告訴人等頭部、身體
    等處胡亂揮擊，致告訴人甲○○受有前述傷害，告訴人丙○○受有前述重傷害，雖被告主觀上無重傷害之故意，但此種
    傷害行為，足以引起重傷之結果，在客觀上不得謂無預見之
    可能，則被告就傷害甲○○之部分，應負普通傷害之責；就
    傷害丙○○致丙○○重傷部分，應負傷害致重傷之責。
五、復按同時同地犯罪而應從一重處斷者，係指其犯罪行為仍衹
    一個者而言，如其殺人行為有二個，而其時間又有先後之分
    ，即與連續犯之要件相符，並非係一行為而觸犯數罪名。(
    最高法院46年臺上第303號判例參照)。被告於同地連續傷害
    告訴人甲○○、丙○○，並非一行為致該二人於傷，乃係二
    個行為致二人成傷，時間既有先後，又侵害二法益，應係連
    續犯。核被告所為，係犯刑法第277條第1項普通傷害罪 (傷
    害甲○○部分)，及同條第2項後段之傷害致重傷害罪 (傷害
    丙○○部分)，被告先後傷害告訴人甲○○、丙○○，時間
    緊接，犯罪方法相同，而觸犯構成要件相同之罪，顯係基於
    概括犯意為之，為連續犯，依刑法第56條規定，以傷害人之
    身體致重傷罪一罪論，並加重其刑。公訴意旨認被告係犯刑
    法271條第2項、第1項之殺人未遂罪名，惟被告應無殺人之
    犯意，已如上述，而起訴書已敘明被告持刀砍告訴人二人，
    就被告傷害告訴人等二人之事實已於起訴書中敘及，應變更
    起訴法條而為審判。
六、原審對被告論罪科刑，固非無見，惟原審認被告係犯殺人未
    遂罪，又認尚有一不詳姓名之成年男子與被告共犯本件犯行
    ，均有未洽。被告提起上訴否認犯罪，固無可採，惟原判決
    既有可議，應由本院將原判決撤銷改判。審酌被告犯罪動機
    、目的、手段及其品性、生活狀況、智識程度、犯罪所生損
    害及肇致告訴人丙○○行動不便、被告犯罪後態度、被告前
    亦有因爭奪女友而持刀械傷害他人之前科，此有本院被告全
    國前科紀錄表及判決書在卷可據 (見原審(二)卷50至51頁)，
    暨被告迄未賠償丙○○，而甲○○已表示不再追究等一切情
    狀，判處被告有期徒刑4年。至被告所使用之兇器，雖據告
    訴人甲○○證稱：「像是扁鑽類的東西」 (見本院上更一字
    卷150頁)，但無證據證明係槍砲彈藥刀械管制條例之刀械，
    無從認定係違禁物，且無證據證明係被告所有，亦未扣案，
    為免執行之困擾，爰不予宣告沒收。
據上論斷，應依刑事訴訟法第369條第1項前段、第364條、第299
條第1項前段、第300條，刑法第56條、第277條第2項後段，判決
如主文。
本案經檢察官張秋雲到庭執行職務。
中　　華　　民　　國　　94　　年　　4 　　月　　8 　　日
                  刑事第十五庭審判長法  官  蔡永昌
                                    法  官  陳榮和
                                    法  官  蔡國在
以上正本證明與原本無異。
如不服本判決，應於收受送達後十日內向本院提出上訴書狀，其
未敘述上訴之理由者並得於提起上訴後十日內向本院補提理由書
（均須按他造當事人之人數附繕本）。
                                    書記官  耿鳳君
中　　華　　民　　國　　94　　年　　4 　　月　　8 　　日
附錄：本案論罪科刑法條全文
刑法第277條第2項
犯前項之罪因而致人與死者，處無期徒刑或7年以上有期徒刑，
致重傷者，處3年以上10年以下有期徒刑。
